臺灣嘉義地方法院民事判決
111年度嘉簡字第274號
原      告  李奉宗  
訴訟代理人  李順筆  
被      告  盈億資產開發有限公司

法定代理人  黃盈源  


上列當事人間確認本票債權不存在事件，本院於民國111年6月8
日言詞辯論終結，判決如下：
　　主  文
一、確認被告持有如本院111年度司票字第450號民事裁定附表編
    號1、2所示之本票，對原告之本票債權不存在。
二、訴訟費用新臺幣1,000元由被告負擔。
    事實及理由
臺、程序事項
    按確認法律關係之訴，非原告有即受確認判決之法律上利益
    者，不得提起，民事訴訟法第247條第1項前段亦有明文。所
    謂即受確認判決之法律上利益，係指法律關係之存否不明確
    ，原告主觀上認其在法律上之地位有不妥之狀態存在，且此
    種不妥之狀態能以確認判決將之除去者而言，若縱經法院判
    決確認，亦不能除去其不安之狀態者，即難認有受確認判決
    之法律上利益。查本件被告持有原告與訴外人李順評共同簽
    發如附表所示之本票2紙（下稱系爭2紙本票），並向本院聲
    請本票裁定准予強制執行，經本院以111年度司票字第450號
    裁定准許等情，業經本院調閱上開本票裁定卷宗核閱屬實。
    而系爭2紙本票既為被告持有並行使票據權利，且據原告否
    認被告有系爭2紙本票之債權存在，是兩造就系爭2紙本票債
    權存在與否已發生爭執，如不訴請確認，原告在私法上之地
    位將有受侵害之危險，則原告提起本件確認本票債權不存在
    之訴，即有確認之法律上利益。
貳、實體事項 
一、原告主張：本院111年度司票字第450號民事裁定附表編號1
    、2所示之本票（如附表所示）上的簽名及指印均非原告親
    自簽名捺印，且原告也未曾授權他人在系爭2紙本票上簽名
    及捺印，顯係他人所偽造，鈞院竟裁定准予強制執行，致原
    告權益受損，實有起訴以維護其權益之必要。又本票是否真
    正，即是否為發票人所作成，應由執票人舉證之責。爰依非
    訟事件法第195條之規定，提起本件訴訟等語。並聲明：如
    主文第1、2項所示。
二、被告則以：系爭2紙本票係由訴外人即共同發票人李順評向
    訴外人即原債權人陳信宏（下稱陳信宏）借貸時交付與陳信
    宏，並非交付被告，被告之債權係陳信宏讓與被告而來，且
    被告受讓債權後，已寄發存證信函催告李順評清償債務，故
    被告之債權並無不法，僅為受讓債權之善意第三人。被告乃
    受讓債權之善意第三人，倘票據債務人以自己與執票人之前
    手間所存抗辯事由對抗執票人，惟應先由債務人即原告就該
    抗辯事由負主張及舉證之責，執票人固須依民事訴訟法第19
    5條及第266條第3項規定負真實完全及具體化之陳述義務，
    但不因此生舉證責任倒置或轉換之效果，原告須就其抗辯事
    由負主張及舉證之責。又因陳信宏已於民國110年6月初過世
    ，被告聽陳信宏說是原告有授權李順評簽名、捺印等語，資
    為抗辯。並聲明：駁回原告之訴。
三、本院之判斷：
  ㈠按票據債務人應依票據文義負責，以該債務人在票據上簽名
    或蓋章為前提（最高法院65年台上字第2030號裁判意旨參照
    ）。又按票據為無因證券，僅就票據作成前之債務關係，無
    庸證明其原因而已，至該票據本身是否真實，即是否為發票
    人所作成，仍應由執票人負舉證之責（最高法院50年台上字
    第1659號裁判意旨參照）。準此，系爭2紙本票上之發票人
    欄雖有原告之簽名，惟此經原告否認為其本人所親簽或授權
    他人為之，是依前開說明，自應由被告就本票為真正之事實
    ，先負舉證責任。
  ㈡經查，據被告法定代理人到庭陳稱：聽陳信宏說原告有授權
    李順評在系爭2紙本票上簽名及捺印等語（見本院卷第48頁
    ），足認原告主張系爭2紙本票上有關原告之簽名及其上指
    印均非原告所為乙情，應為真實。另關於被告抗辯原告有授
    權李順評簽名及捺印乙節，則經原告否認，故依前開說明，
    此部分仍應由被告先負舉證責任，而被告復未提出證據以證
    明系爭2紙本票係由原告授權李順評所簽發，自難認原告應
    負共同發票人之票據責任。從而，原告主張被告所持系爭2
    紙本票對原告之本票債權不存在，自有理由。
  ㈢至於被告抗辯：其為善意執票人，應先由票據債務人就該抗
    辯事由之基礎原因關係負舉證之責云云，惟原告係否認系爭
    2紙本票之真正，並非提出本票債權之原因關係抗辯，被告
    此部分辯解，難認可採。
四、綜上所述，被告未能舉證系爭2紙本票係原告親自或授權他
    人所作成，從而，原告請求確認被告持有如本院111年度司
    票字第450號裁定附表編號1、2所示之本票，對原告之本票
    債權不存在，為有理由，應予准許。
五、本件事證已臻明確，兩造其餘之主張、陳述及所提證據暨攻
    擊防禦方法，經本院審酌後，認與本件判決結果無影響，爰
    不一一論駁，附此敘明。
六、訴訟費用負擔之依據：民事訴訟法第78條，並依職權確定訴
    訟費用額為1,000元（第一審裁判費），應由敗訴之被告負
    擔。
中　　華　　民　　國　　111 　年　　6 　　月　　22　　日
                  臺灣嘉義地方法院嘉義簡易庭
                                  法　官　周欣怡
以上正本係照原本作成。
如對本判決上訴，須於判決送達後20日內向本庭（嘉義市文化路
308之1號）提出上訴狀（均須按他造當事人之人數附繕本）。如
委任律師提起上訴者，應一併繳納上訴審裁判費。
中　　華　　民　　國　　111 　年　　6 　　月　　22　　日
                        　　　　　書記官　葉芳如
附表：
本票附表：至清償日止利息按週年利率6％計算                111年度司票字第450號       編號 發票日 票面金額 （新臺幣) 到期日 利息起算日 （提示日） 票據號碼 備考 001 109年11月26日 22,000元 109年12月30日 110年6月2日 WG0000000  002 109年11月26日 21,000元 109年12月30日 110年6月2日 WG0000000